【裁判字號】    88,交易,486
【裁判日期】    890306
【裁判案由】    業務過失傷害
【裁判全文】
臺灣臺北地方法院刑事判決                        八十八年度交易字第四八六號
    公  訴  人  臺灣臺北地方法院檢察署檢察官
    被      告  甲○○
右列被告因業務過失傷害案件，經檢察官提起公訴（八十八年度偵字第一二五０三號
），本院判決如左：
    主      文
甲○○因過失傷害人，處拘役肆拾日，如易科罰金以參佰元折算壹日。
    事      實
一、甲○○於民國八十八年一月十八日中午十二時三十分許，駕駛車號ＡＰ－二一八
    五號自用小貨車沿台北市○○路○段由東往西方向之最內側車道行駛，途經台北
    市○○區○○路三段一五七巷巷口附近時，欲自其原本所行駛之車道變換車道至
    外側車道，甲○○本應注意汽車變換車道時應注意安全距離，並注意有無其他汽
    車與其併行，而保持一安全之併行間隔，且採取必要之安全措施，而依當時情形
    又非不能注意，竟疏未注意在其所駕駛汽車右方適有由乙○○騎乘車號ＣＨＴ－
    ０二六號重型機車正沿上開路段之中間車道直行，而未保持變換車道之安全距離
    及疏未注意保持其所駕駛汽車與乙○○所騎乘機車之安全併行間隔及採取必要之
    安全措施，即貿然變換車道，而使其所駕駛汽車撞及乙○○所騎乘之機車，乙○
    ○人車倒地後，因此受有左膝裂傷二點五乘零點四公分、右手掌擦傷一乘一公分
    及頭部外傷之傷害。甲○○於肇事後，於警員前往現場處理時，在其上開犯行未
    為任何有偵查犯罪職權之公務員已知悉前，不逃避接受裁判而當場向警員自首，
    承認其為肇事人，而知上情。
二、案經乙○○訴由台北市政府警察局大安分局移送台灣台北地方法院檢察署檢察官
    偵查起訴。
    理      由
一、本件告訴人乙○○係於八十八年二月二十四日在台北市政府警察局大安分局臥龍
    街派出所提出被告對其過失傷害之告訴，有偵訊筆錄在卷足憑（偵查卷第六頁反
    面偵訊筆錄參照），其提出告訴之時間距其明知被告對其為過失傷害之八十八年
    一月十八日，尚未逾六個月之告訴期間，是告訴人乙○○於本件所提出之告訴為
    合法，應先敘明。
二、訊據被告固不否認有於前述時間駕駛上開車號汽車在前述地點與告訴人乙○○所
    騎乘機車發生肇事之事實，核與告訴人乙○○就此部分事實所供述之情節相符，
    並有記載本件事故發生情形之道路交通事故調查報告表一紙附卷足憑（偵查卷第
    十六頁參照），惟就本件事故之發生矢口否認有任何過失，辯稱：是被害人自己
    來撞我的云云，惟查：
  （一）被告於前述時地駕車變換車道時如何有因為前述過失而撞及告訴人乙○○之
        事實，除據告訴人乙○○於警訊、檢察官偵查及於本院調查時指訴綦詳外，
        另證人即目睹本件車禍事故發生之洪連宏於警訊及於檢察官偵查中亦明確供
        稱：我車約上述時間行經辛亥路三段一五七巷時，停於路口待左轉往辛亥路
        三段一五六巷時，我見一輛ＡＰ－二一八五號自小客貨車由辛亥路木柵往台
        北最內側車道要變換車道至最外側車道時，自小客貨撞及一輛重機ＣＨＴ－
        ０二六沿同向行駛而肇事（偵查卷第十七頁交通事故談話紀錄表及第二九頁
        訊問筆錄參照），是綜合告訴人乙○○之指訴及證人洪連宏之上開供述以觀
        ，本件事故之所以發生，應係被告變換車道時疏未注意保持一安全之距離及
        疏未注意告訴人乙○○騎乘機車在其右方併行，即貿然變換車道，方會使其
        所駕駛汽車在變換車道時撞及告訴人乙○○所騎乘之機車，按汽車變換車道
        時應注意安全距離，並注意有無其他汽車與其併行，而須保持一安全之併行
        間隔，且採取必要之安全措施，道路交通安全規則第九十八條第一項第六款
        、第九十四條第三項分別定有明文，被告駕駛汽車於前述肇事路段行駛欲變
        換車道，本即應注意上開道路交通安全規則之規定，而依當時情形又非不能
        注意，竟疏未注意在其所駕駛汽車右方適有由告訴人乙○○騎乘機車正沿上
        開路段之中間車道直行，而未保持變換車道之安全距離及疏未注意保持其所
        駕駛汽車與告訴人乙○○所騎乘機車之安全併行間隔及採取必要之安全措施
        ，即貿然變換車道，而使其所駕駛汽車撞及乙○○所騎乘之機車，其就本件
        事故之發生負有過失甚為明確，而告訴人乙○○亦因本件事故受有前開傷害
        ，有記載其受有前開傷害之台北市立仁愛醫院出具之診斷證明書一紙在卷可
        稽（偵查卷第七頁參照），告訴人乙○○所受傷害與被告之上開過失行為間
        有相當因果關係，被告雖以前揭情詞置辯，尚難認為可採，本件事證明確，
        被告之犯行堪以認定。
  （二）告訴人乙○○於案發後雖於警訊時自承其於案發當時之時速為四十公里至五
        十公里（偵查卷第十七頁交通事故談話紀錄表參照），就其上開供述表面觀
        之，已違反道路交通安全規則第九十三條第一項第一款汽車行車速度在市區
        道路行駛時，時速不得超過四０公里之規定，而台北市政府警察局交通警察
        大隊就本件事故發生之原因於其研判表亦據此而認告訴人乙○○就本件事故
        之發生有超速行駛之過失，惟行為人於道路交通事故發生後，對於其於肇事
        當時所駕駛汽車或所騎乘機車之時速究為若干所為之陳述，依一般國民生活
        經驗法則，在道路上駕駛汽車或騎乘機車，駕駛人所隨時注意者乃所駕駛車
        輛之前後左右車行狀況，鮮有隨時注意自己所駕駛汽車或騎乘機車之時速碼
        錶之駕駛狀態，而只有偶而會去注意時速碼錶，故發生交通事故後，行為人
        所自稱其於肇事當時之時速為若干之供述，是否真與事實相符，已堪存疑，
        且按行為人於警訊時稱其於案發當時之時速為若干公里之陳述，該項陳述因
        已屬行為人對於其有無違反前揭道路交通安全規則第九十三條第一項第一款
        規定之訴訟外不利陳述，該行為人對己不利之陳述，雖尚難認可以『自白』
        名之（蓋刑事訴訟法上之自白有其－『刑事被告承認自己之犯罪事實，並願
        負擔刑事責任』－之嚴格定義，故充其量其對己不利之陳述僅於訴訟之性質
        上類似於自白而已，而非可以自白名之），惟既因其性質與自白相近，故本
        院認仍須依刑事訴訟法第一百五十六條第一項「被告之自白，非出於強暴、
        脅迫、利誘、詐欺、違法羈押或其他不正之方法，且與事實相符者，得為證
        據。」及第二項「被告之自白，不得作為有罪判決之唯一證據，仍應調查其
        他必要之證據，以察其是否與事實相符。」規定所揭櫫之－不得單純僅以行
        為人對己不利之陳述之本身為事實之認定，而須另有補強證據與之相結合方
        得為一定事實認定－精神，仍應於卷存證據資料內有其他客觀積極證據足以
        補強行為人所做該對己不利之陳述，法院方得憑行為人該對己不利之陳述及
        其他補強證據認定行為人確有違反前揭道路交通安全規則第九十三條第一項
        第一款規定之事實，經查本件道路交通事故調查報告表之現場圖中並未有告
        訴人乙○○所騎乘機車留於本件事故現場之煞車痕，而僅有被告與告訴人乙
        ○○所騎乘機車發生肇事後告訴人乙○○人車倒地之後刮地痕為二點五公尺
        之記載，然並無任何客觀之科學數據可以推論被告與告訴人所騎乘機車於發
        生碰撞後，告訴人乙○○所騎乘機車留有上開二點五公尺之刮地痕一定係告
        訴人乙○○騎乘機車以四十至五十公里之速度行駛與被告所駕駛汽車發生擦
        撞而生，是於本件卷存證據資料內，對於台北市政府警察局交通警察大隊於
        前開研判表所認定告訴人乙○○有超速行駛之事實，實僅有告訴人乙○○於
        案發後之一份警訊筆錄而已，而別無其他積極之客觀補強證據得以證明告訴
        人乙○○於該訴訟外所做對己不利之陳述為屬真實（本院亦無蒐集其他證據
        以資認定告訴人乙○○有無超速行駛事實之義務，最高法院八十七年度台非
        字第一號判決可資參照），核諸前揭說明，本院自難單憑告訴人乙○○前開
        於訴訟外所做之對己不利陳述，而在別無其他積極客觀補強證據可資證明告
        訴人乙○○該對己不利之陳述為屬實在之情況下遽認告訴人乙○○確有超速
        行駛，應併予說明。
三、核被告甲○○所為，係犯刑法第二百八十四條第一項前段之過失傷害罪。公訴人
    雖於其起訴書之犯罪事實欄載明－被告為貨車司機，為從事駕駛業務之人，並進
    而認被告係犯刑法第二百八十四條第二項前段之業務過失傷害罪嫌，惟查本件被
    告於警訊時業已供明其於肇事當時無業，有警訊筆錄一份在卷可稽（偵查卷第四
    頁正面之偵訊筆錄職業欄參照），且台北市政府警察局大安分局之刑事案件移送
    書亦明確載明被告無業（偵查卷第一頁正面參照），而被告於整個檢察官偵查程
    序中均未到庭應訊，亦據檢察官於其起訴書證據及所犯法條欄敘明，則檢察官於
    其起訴當時就係憑何卷證資料認定被告為貨車司機，為從事駕駛業務之人，已殊
    不無疑，而被告於本院八十九年二月二十一日審理亦堅詞供稱其於肇事當時並無
    職業，均靠子女奉養，其於肇事當時所駕駛之自用小貨車為以前賣水果所用，現
    在僅是做為代步之交通工具而已（當日審判筆錄參照），是公訴人在卷存證據資
    料無任何事證可證明被告為從事駕駛業務之人之情況下，遽認被告為從事駕駛業
    務之人，並進而認被告係犯刑法第二百八十四條第二項前段之業務過失傷害罪，
    即容有未洽，惟公訴人於其起訴書犯罪事實欄所記載被告駕車因過失撞傷告訴人
    乙○○之犯罪事實，與本院所認定被告之犯罪事實並無二致，亦即公訴人擇為訴
    訟客體請求本院確定被告所為具有侵害性之社會事實與本院所認定事實相同，由
    訴訟目的以觀，此二部分事實之侵害性行為內容均屬同一，且本院所認定事實又
    未較公訴人認定之事實有擴張或減縮，復於審判期日對被告告知以刑法第二百八
    十四條第一項前段過失傷害罪之罪名，使其有答辯之機會而得行使其防禦權，則
    依卷附最高法院八十三年度台上字第四六二八號判決「刑事訴訟法第三百條所謂
    變更起訴法條，係指在不擴張及減縮原訴範圍之原則下，法院得就有罪判決，於
    不妨害公訴之基本社會事實同一（即公訴事實之同一性）之範圍內，得自由認定
    事實，變更檢察官所引應適用之法條而言。」所認，本件起訴法條自應變更，應
    予說明。被告於肇事後，於警員前往現場處理時，在其上開犯行未為任何有偵查
    犯罪職權之公務員已知悉前，不逃避接受裁判而當場向警員自首，承認其為肇事
    人，有台北市政府警察局交通警察大隊於八十八年十一月十日以該隊北市警交大
    四字第八八六五四二００００號函覆本院所檢附之自首調查報告表一份附本院卷
    可稽，是被告既已向該管公務員申述犯罪事實，而不逃避接受裁判，已合於刑法
    第六十二條前段所定對於未發覺之犯罪自首而接受裁判之要件，應依該條規定減
    輕其刑。爰審酌被告其智識程度、過失程度、犯罪對被害人所生損害、犯後態度
    等一切情狀，量處如主文所示之刑，並諭知易科罰金之折算標準。
據上論斷，應依刑事訴訟法第二百九十九條第一項前段、第三百條，刑法第二百八十
四條第一項前段、第六十二條前段、第四十一條，罰金罰鍰提高標準條例第一條前段
、第二條，判決如主文。
中      華      民      國    八十九    年      三月      六      日
                                      臺灣臺北地方法院交通法庭
                                          法  官  葉建廷
右正本證明與原本無異。
如不服本判決，得於判決送達後十日內向本院提出上訴狀。
                                          書記官  江虹儀
中      華      民      國    八十九    年      三      月      八      日
附錄本案論罪科刑法條全文：
刑法第二百八十四條第一項：
一因過失傷害人者，處六月以下有期徒刑，拘役或五百元以下罰金。致重傷者，處一
  年以下有期徒刑，拘役或五百元以下罰金。
二從事業務之人，因業務上之過失傷害人者，處一年以下有期徒刑、拘役或一千元以
  下罰金。致重傷者，處三年以下有期徒刑，拘役或二千元以下罰金。


司法院資訊處製作；財團法人民間司法改革基金會備份。
